【裁判字號】    98,交易,60
【裁判日期】    980731
【裁判案由】    過失傷害
【裁判全文】
臺灣雲林地方法院刑事判決              98年度交易字第60號
公  訴  人  臺灣雲林地方法院檢察署檢察官
被      告  乙○○
上列被告因過失傷害案件，經檢察官提起公訴（98年度偵字第16
46號），於本院準備程序進行中，被告就被訴事實為有罪之陳述
，經本院裁定進行簡式審判程序，判決如下：
    主      文
乙○○因過失傷害人，處有期徒刑月，如易科罰金，以新臺幣
仟元折算壹日。
    事實及理由
一、犯罪事實：
    乙○○於民國97年6 月20日上午某時，駕駛車牌號碼SH-955
    3 號自小客車（本案自小客車），沿雲林縣斗六市○○路○
    段由斗六往斗南方向行駛，於同日上午11時10分許，行經該
    路段226 號前，欲變換車道偏右至路邊停車時，本應注意汽
    車在設有慢車道之雙向二車道，於快慢車道間變換車道時，
    應顯示方向燈，讓直行車先行，並注意安全距離，而當時天
    候晴，日間自然光線，柏油路面、乾燥無缺陷且無障礙物、
    視距良好，並無不能注意之情事，竟疏未注意及此，未打方
    向燈，也未禮讓直行車先行，即貿然自外側快車道變換至慢
    車道，適有甲○○騎乘車牌號碼337-CHQ 號重機車，亦沿該
    路慢車道同向行經該地，因而閃避不及，乙○○所駕駛之本
    案自小客車右前車輪因此與甲○○騎乘之重機車前車頭擦撞
    ，致甲○○人車倒地，受有左側骨盆骨折、右側肩部挫擦傷
    、左膝及左足挫擦傷、背部挫傷等傷害。乙○○於肇事後，
    偵查機關未發覺犯罪前，主動撥打電話報案，並向到場處理
    之雲林縣警察局斗六分局長平派出所警員坦承肇事，而自首
    並接受裁判。
二、認定犯罪事實所憑證據及理由：
(一)、本案被告乙○○所犯刑法第284 條第1 項前段過失傷害罪，
    係死刑、無期徒刑、最輕本刑為3 年以上有期徒刑以外之罪
    ，其於準備程序就前揭被訴事實為有罪之陳述，經本院告知
    簡式審判程序之旨，並聽取其與公訴人之意見後，本院裁定
    由法官1 人獨任進行簡式審判程序，是本件之證據調查，依
    刑事訴訟法第273 條之2 規定，不受同法第159 條第1 項、
    第161 條之2 、第161 條之3 、第163 條之1 及第164 條至
    第170 條規定之限制，合先敘明。
(二)、上開犯罪事實，為告訴人甲○○於警詢及偵查中指證明確，
    復有道路交通事故調查報告表(一)及(二)、道路交通事故現場圖
    、現場照片8 張、財團法人天主教若瑟醫院（下稱若瑟醫院
    ）97年11月22日第0000000 號診斷證明書在卷可稽。被告於
    本院審理時對於上開犯罪事實坦白承認，核與前揭證據資料
    相符，應可採信。
(三)、汽車在設有慢車道之雙向二車道，除應依前項各款規定行駛
    外，於快慢車道間變換車道時，應顯示方向燈，讓直行車先
    行，並注意安全距離，道路交通安全規則第97條第2 項載有
    明文。告訴人於車禍發生當日，急診住院治療，於97年6 月
    28日行清創手術，於同年7 月7 日出院，經診斷後受有左側
    骨盆骨折、右側肩部挫擦傷、左膝及左足挫擦傷、背部挫傷
    等傷害之事實，有財團法人天主教若瑟醫院97年11月22日第
    0000000 號診斷證明書在卷可明，可見告訴人所受之傷害，
    係因本案車禍所肇致。又被告欲至路邊停車，因而自外側快
    車道變換至慢車道，卻忘記打方向燈，發生交通事故前也沒
    有看見告訴人之機車等情，為被告於警詢時供認無訛，顯見
    被告由快車道切換至慢車道時，未顯示方向燈，也沒注意後
    方有無直行車，進而未保持安全距離，而依當時之情況，亦
    無不能注意之情事，被告未按上開規定貿然向右切入慢車道
    ，顯有過失。再者，被告駕駛上開自小客車欲至路旁停車時
    ，果若有顯示方向燈、不貿然向右切入，當可避免事故之發
    生，是被告前開過失行為與告訴人受傷之結果間有相當因果
    關係，至為灼然。
(四)、檢察官雖認告訴人因上開車禍致無法自然生產嚴重減損生殖
    機能之重傷害，無非以告訴人受有生殖系統機能損傷，將來
    生產以剖腹產為宜為其論據，然按「稱重傷者，謂下列傷害
    ：五、毀敗或嚴重減損生殖之機能。」刑法第10條第4 項第
    5 款定有明文。經查，告訴人因本案車禍，受有左側骨盆骨
    折、右側肩部挫擦傷、左膝及左足挫擦傷、背部挫傷等傷害
    ，已如上述，又告訴人復於97年10月27日至若瑟醫院門診，
    經醫師囑言未來生產以剖腹生產為宜乙事，亦有若瑟醫院97
    年10月27日診斷證明書附卷足考，告訴人之生殖機能確因本
    案車禍有所損傷，惟經本院再次函詢若瑟醫院關於告訴人之
    病況，該院回覆略稱：告訴人左側骨盆骨折恢復情況良好，
    不會影響生殖機能，惟分娩過程需剖腹生產機率，較一般產
    婦高，故醫師囑言欄記載「未來生產以剖腹為宜」等情，亦
    有若瑟醫院98年6 月24日若瑟事字第0980000406號函在卷可
    考（參本院卷第15頁），可見告訴人因本案車禍所受之傷害
    ，已有所回復，其生殖機能，尚未達毀敗或嚴重減損，揆諸
    前開說明，難認已達重傷之程度，檢察官所指，尚有誤會，
    特予指明。
(五)、本案事證明確，被告犯行堪以認定，應予依法論科。
三、論罪科刑之理由：
(一)、核被告所為，係犯刑法第284 條第1 項前段過失傷害罪。
(二)、檢察官認被告係犯刑法第284 條第1 項後段過失致重傷罪，
    已有違誤，詳如上開二(四)所述，然過失傷害之基本事實同一
    ，爰依刑事訴訟法第300 條變更起訴法條如上。
(三)、被告於肇事後，偵查機關未發覺犯罪前，主動撥打電話報案
    ，並向到場處理之雲林縣警察局斗六分局長平派出所警員坦
    承肇事，而自首並接受裁判等情，有雲林縣警察局斗六分局
    道路交通事故肇事人自首情形紀錄表在卷可考，業已符合刑
    法自首之要件，爰依刑法第62條前段規定，減輕其刑。
(四)、爰審酌被告駕車本應謹慎小心維護自身及參與道路交通者之
    安全，竟未遵守交通安全規則而肇事，又告訴人所受之上開
    傷害非輕，所受痛苦折磨不少，被告也未能與告訴人達成民
    事損害賠償和解，賠償告訴人損害，兼衡被告犯後於本院審
    理中坦承犯行，尚有悔意，及被告之家庭、智識及經濟狀況
    等一切情狀，量處如主文所示之刑，又告訴人於本案所受之
    傷害，傷及骨盆，對於身為婦女之告訴人而言，肉體及精神
    上之打擊必深且重，被告對此竟未速為賠償，反而再三推脫
    與保險公司，是以新臺幣3,000 折算1 日，為易科罰金之折
    算標準。至於告訴人請求量處有期徒刑10月，已逾本罪之法
    定刑期，自難為本院所採。
四、應適用之法律：
    依刑事訴訟法第300 條、第273 條之1 第1 項、第299 條第
    1 項前段，刑法第284 條第1 項前段、第62條前段、第41條
    第1 項前段，刑法施行法第1 條之1 第1 項、第2 項前段，
    判決如主文。
本案經檢察官吳淑娟到庭執行職務。
中    華    民    國    98    年    7     月    31    日
                  交通法庭  法  官  藍家偉
以上正本證明與原本無異。
如不服本判決應於收受送達後10日內向本院提出上訴書狀，並應
敘述具體理由；其未敘述上訴理由者，應於上訴期間屆滿後20日
內向本院補提理由書（均須按他造當事人之人數附繕本）「切勿
逕送上級法院」。
                            書記官  王雪招
中    華    民    國    98    年    7     月    31    日
附錄本案論罪科刑法條全文：
刑法第284 條：
因過失傷害人者，處6 月以下有期徒刑、拘役或5 百元以下罰金
，致重傷者，處1 年以下有期徒刑、拘役或5 百元以下罰金。
從事業務之人，因業務上之過失傷害人者，處1 年以下有期徒刑
、拘役或1 千元以下罰金，致重傷者，處3 年以下有期徒刑、拘
役或2 千元以下罰金。


司法院資訊處製作；財團法人民間司法改革基金會備份。
